ACORDAO-COMPLETO-2343218

ACÓRDÃO 2281/2019 ATA 8/2019 - SEGUNDA CÂMARA

VISTOS, relatados e discutidos estes autos em que se aprecia recurso de reconsideração interposto por Centro Nacional de Tecnologia Eletrônica Avançada S.A. - Ceitec S/A contra o Acórdão 4657/2018-TCU-Segunda Câmara, 
ACORDAM os Ministros do Tribunal de Contas da União, reunidos em Sessão de 2ª Câmara, diante das razões expostas pelo Relator, em:
9.1. conhecer do recurso de reconsideração, consoante arts. 32, inciso I, e 33 da Lei 8.443/1992, para, no mérito, negar-lhe provimento;
	9.2. dar ciência desta deliberação ao recorrente.

Recurso de Reconsideração interpostos contra decisão que proferiu recomendações ao órgão recorrente.

Segunda Câmara

3. Interessados/Responsáveis/Recorrentes:
3.1. Interessado: Centro Nacional de Tecnologia Eletrônica Avançada S.A. (10.770.641/0001-89).
3.2. Responsáveis: Andre Mascia Daltrini (XXX.579.188-XX); Carlos Mauricio La Motta Araujo (XXX.736.318-XX); Celso Pansera (XXX.122.449-XX); Cleber Cristiano Prodanov (XXX.027.500-XX); Cristiano Krug (XXX.319.380-XX); Dieter Schwanke (XXX.487.810-XX); Edilson dos Santos Macedo (XXX.319.278-XX); Elaine Paz (XXX.366.850-XX); Elton Santa Fé Zacarias (XXX.908.078-XX); Eric Ericson Fabris (XXX.613.790-XX); Fernando Chavez Porras (XXX.669.798-XX); Ireneo Alfaro Demanarig Jr (XXX.552.548-XX); Manoel Augusto Cardoso da Fonseca (XXX.519.450-XX); Marcelo Soares Lubaszewski (XXX.985.410-XX); Margarida Afonso Costa Baptista (XXX.811.278-XX); Paulo de Tarso Mendes Luna (XXX.219.883-XX); Roberto Vanderlei de Andrade (XXX.564.704-XX); Virgílio Augusto Fernandes Almeida (XXX.465.196-XX).
3.3. Recorrente: Centro Nacional de Tecnologia Eletrônica Avançada S.A. (10.770.641/0001-89).

13.1. Ministros presentes: Ana Arraes (Presidente), Augusto Nardes (Relator) e Raimundo Carreiro.
13.2. Ministros-Substitutos presentes: Marcos Bemquerer Costa e André Luís de Carvalho.

AUGUSTO NARDES

Ministro-Substituto Marcos Bemquerer Costa.

Adoto como parte do relatório a instrução elaborada no âmbito da Secretaria de Recursos deste Tribunal (Serur) , acostada à peça 62, com a qual se manifestou de acordo o dirigente da unidade técnica (peças 63 e 64) :
INTRODUÇÃO
1.	Trata-se de recurso de reconsideração interposto pelo Centro Nacional de Tecnologia Eletrônica Avançada S.A. - Ceitec S/A (peças 24-57) contra o Acórdão 4657/2018-TCU-Segunda Câmara (peça 19) . 
1.1. 	A deliberação recorrida apresenta o seguinte teor (itens em negrito correspondem à concessão de efeito suspensivo recursal) : 
 (...) ACORDAM, por unanimidade, com fundamento nos arts. 1º, inciso I, 16, inciso II, 18 e 23, inciso II, da Lei 8.443/1992, c/c os arts. 143, inciso I, alínea a, 208 e 214, inciso II, do Regimento Interno/TCU, em julgar as contas dos Srs. André Mascia Daltrini, Marcelo Soares Lubaszewski e Roberto Vanderlei de Andrade regulares com ressalva e dar- lhes quitação, sem prejuízo de dar ciência das seguintes impropriedades, e, com fulcro nos arts. 1º, inciso I, 16, inciso I, 17 e 23, inciso I, da Lei 8.443/1992, c/c os arts. 143, inciso I, alínea a, 207 e 214, inciso I, do Regimento Interno/TCU, em julgar as contas dos demais responsáveis regulares e dar- lhes quitação plena, promovendo-se, em seguida, o arquivamento do processo, sem prejuízo de encaminhar cópia desta deliberação ao Centro Nacional de Tecnologia Eletrônica Avançada S.A, de acordo com os pareceres emitidos nos autos:
1. Processo TC-Processo 029.726/2017-4 (PRESTAÇÃO DE CONTAS - Exercício: 2016) 
1.1. Responsáveis: Andre Mascia Daltrini (XXX.579.188-XX) ; Carlos Mauricio La Motta Araujo (XXX.736.318-XX) ; Celso Pansera (XXX.122.449-XX) ; Cleber Cristiano Prodanov (XXX.027.500-XX) ; Cristiano Krug (XXX.319.380-XX) ; Dieter Schwanke (XXX.487.810-XX) ; Edilson dos Santos Macedo (XXX.319.278-XX) ; Elaine Paz (XXX.366.850-XX) ; Elton Santa Fé Zacarias (XXX.908.078-XX) ; Eric Ericson Fabris (XXX.613.790-XX) ; Fernando Chavez Porras (XXX.669.798-XX) ; Ireneo Alfaro Demanarig Jr (XXX.552.548-XX) ; Manoel Augusto Cardoso da Fonseca (XXX.519.450-XX) ; Marcelo Soares Lubaszewski (XXX.985.410-XX) ; Margarida Afonso Costa Baptista (XXX.811.278-XX) ; Paulo de Tarso Mendes Luna (XXX.219.883-XX) ; Roberto Vanderlei de Andrade (XXX.564.704-XX) ; Virgílio Augusto Fernandes Almeida (XXX.465.196-XX) .
1.2. Órgão/Entidade: Centro Nacional de Tecnologia Eletrônica Avançada S.A. - MCTIC.
1.3. Relator: Ministro-Substituto Marcos Bemquerer Costa.
1.4. Representante do Ministério Público: Procurador Sergio Ricardo Costa Caribé.
1.5. Unidade Técnica: Secretaria de Controle Externo no Estado do Rio Grande do Sul (Secex/RS) .
1.6. Representação legal: Michelle Grubert dos Santos Hannecker e outros, representando Centro Nacional de Tecnologia Eletrônica Avançada S.A.
1.7. Ciência:
1.7.1. ao Centro Nacional de Tecnologia Eletrônica Avançada S.A. sobre as seguintes impropriedades/falhas identificadas no Relatório de Auditoria de Gestão, cujo cumprimento das recomendações da CGU/RS será avaliado nas próximas contas:
1.7.1.1. Item 2.1.1.5 - Medição e atesto de serviços incompatíveis (menor complexidade) com os descritos no termo de referência da licitação e no termo contratual celebrado;
1.7.1.2. Item 2.1.1.6 - Superfaturamento dos serviços medidos e pagos no âmbito do contrato n. 024/2015, celebrado entre a Ima do Brasil IE Ltda. e a CEITEC S.A.;
1.7.1.3. Item 2.1.1.7 - Prorrogação de vigência contratual fundamentada em referencial de preços que não guarda simetria (seja em relação ao objeto, seja em relação aos quantitativos envolvidos) com o ajuste envolvido;
1.7.1.4. Item 2.1.1.8 - Pagamento de serviços segundo preços unitários indevidamente majorados, correspondentes a período de vigência posterior ao da prestação dos serviços.
HISTÓRICO
2.	O processo de Prestação de Contas Anuais da Ceitec S/A, exercício de 2016 (peças 1-7) , foi submetido à Secretaria de Controle Externo do Estado do Rio Grande do Sul (Secex/RS) , com o posicionamento do Controle Interno acerca de diversas falhas (peças 8-11) . Aquela unidade técnica, após análise de todos os pareceres e das peças processuais, propôs que as contas de três responsáveis fossem julgadas regulares com ressalva e regulares para os demais responsáveis, cientificando-se à entidade para adotar providências saneadoras em relação as seguintes irregularidades constatadas (peça 14, p. 26, e peças 1516) 
 (...) 
c) dar ciência ao Centro Nacional de Tecnologia Eletrônica Avançada S.A sobre as seguintes impropriedades/falhas identificadas no Relatório de Auditoria de Gestão (peça 8) , relativamente aos itens 2.1.1.5, 2.1.1.6, 2.1.1.7 e 2.1.1.8 analisados nesta instrução, cujo cumprimento das recomendações da CGU/RS será avaliado nas próximas contas, de modo a adotar a providências e medidas internas com vistas à prevenção de ocorrência de outras falhas e impropriedades semelhantes:
c.1) Item 2.1.1.5 - Medição e atesto de serviços incompatíveis (menor complexidade) com os descritos no termo de referência da licitação e no termo contratual celebrado;
c.2) Item 2.1.1.6 - Superfaturamento dos serviços medidos e pagos no âmbito do contrato n. 024/2015, celebrado entre a Ima do Brasil IE Ltda. e a CEITEC S.A. - prejuízo financeiro mínimo estimado em R$ 394.137,51;
c.3) Item 2.1.1.7 - Prorrogação de vigência contratual fundamentada em referencial de preços que não guarda simetria (seja em relação ao objeto, seja em relação aos quantitativos envolvidos) com o ajuste envolvido;
c.4) Item 2.1.1.8 - Pagamento de serviços segundo preços unitários indevidamente majorados, correspondentes a período de vigência posterior ao da prestação dos mesmos - prejuízo financeiro estimado em R$ 19.140,64.
d) dar ciência do acórdão que vier a ser proferido ao Centro Nacional de Tecnologia Eletrônica Avançada S.A., destacando que o relatório e o voto que fundamentam a deliberação ora encaminhada podem ser acessados por meio do endereço eletrônico www.tcu.gov.br/acordaos e que, caso tenha interesse, o Tribunal pode encaminhar cópia desses documentos sem quaisquer custos.
2.1.	O Ministério Público junto a este Tribunal (MP/TCU) se manifestou de acordo com a proposta lançada pela unidade técnica de origem (peça 18) .	 
2.2.	Em 12/6/2018, acolhendo os pareceres uniformes, foi exarado o Acórdão 4.657/2018, nos termos lançados no item 1.1 deste Exame. O Ceitec S/A, inconformado com algumas das recomendações a ela direcionadas, interpõe recurso de reconsideração, apresentando novos elementos.
EXAME DE ADMISSIBILIDADE 
3.	O exame de admissibilidade desta Secretaria propôs o conhecimento do recurso (peças 58-59) e a concessão de efeito suspensivo ao item 1.7, e subitens, do acórdão recorrido. Por meio de despacho (peça 61) , aquele exame foi ratificado pelo relator do recurso, Ministro João Augusto Ribeiro Nardes. 
EXAME DE MÉRITO
4.	Delimitação
4.1.	Constitui objeto do presente exame analisar se as recomendações referentes à adoção de providências para a restituição das duas parcelas de débitos constatados no acórdão recorrido (subitens 1.7.1.2 e 1.7.1.4) restam suficientemente fundamentadas e adequadas.
5.	Fundamentação e adequação das determinações
5.1.	O Ceitec S/A argumenta que as recomendações referentes à adoção de providências em face da existência de possíveis débitos devem ser desconstituídas no acórdão recorrido tendo em vista que (peças 25-57) : 
a) não procede a imputação de que houve a medição e o atesto de serviços incompatíveis com o objeto do Contrato 24/2015; 
b) não foram levados em conta a manifestação apresentada pelo recorrente em face do relatório do controle interno;
c) quanto ao débito referente ao superfaturamento, houve uma série de equívocos por parte da Controladoria Geral da União, cujo relatório foi acolhido no âmbito do acórdão recorrido, a saber:
c.1) a manutenção sobre os chillers e mini chillers, ainda que fossem dispositivos não localizados na sala limpa (local do objeto contratual) , faziam parte do objeto do contrato por serem equipamentos periféricos necessários à manutenção controlado de toda a planta fabril:
c.1.1) segundo o item 2.2.5 do Edital tais equipamentos fazem parte dos periféricos relacionados ao corpo principal dos equipamentos;
c.1.2) sem o adequado controle de ambiente das lâminas de silício e das paredes das câmaras de processo (controle de temperatura e partículas da sala limpa) todo o processo resta prejudicado e gera prejuízos superiores a R$ 300 mil e até incalculáveis se houver defeito de fabricação nos chips;
c.1.3) sob o aspecto técnico e a título exemplificativo, o diagrama de instalação do equipamento AMT Endura 5500 (peça 24, p. 20) comprova que os equipamentos chiller, apesar de externos, auxiliam no corpo principal do equipamento. Segundo o manual daquele equipamento:
 (...)  todas as unidades podem ser instaladas no mesmo espaço na Sala Limpa ou separadas em dois níveis com diferença de até 10metros (devido aos compressores) . O último caso é o exemplo da instalação na CEITEC e de outras renomadas empresas do ramo (como a Fábrica da Freescale em Chandler/Estados Unidos) . Veja-se que no gráfico acima, todos os componentes estão em áreas 'menos nobres' da Sala Limpa (mas ainda mais limpo até que um Centro Cirúrgico Hospitalar) , onde não há circulação da lâmina de silício fora do equipamento (as lâminas circulam apenas na área 'mais nobre', em frente à entrada do equipamento) ; 
c.1.4) mesma constatação em relação ao equipamento LAM Alliance 9600 PTX (EAMTL02) , conforme esquemas ilustrativos à peça 24, p. 22-23;
c.1.5) os mini chillers dos equipamentos do recorrente não são meros equipamentos de refrigeração ou ar-condicionado cujas manutenções possam ser efetuadas por qualquer mecânico de refrigeração;
c..1.6) por meio de pesquisa no mercado nacional de mini chiller se verifica que inexiste modelos com faixa de variação de temperatura que admitam valores até -40°C e precisão de ajuste de temperatura de até 0,1°C. Tais características técnicas permitem o processo de fabricação de circuitos integrados sem erros, como as demonstradas nas lâminas à peça 24, p. 28;
c.1.7) sem o chiller devidamente correspondente à máquina principal o processo fabril não funciona, ou seja, a premissa adotada pela CGU está absolutamente equivocada já que utilizou parâmetro comparativo utilizado em aeroportos e shopping centers;
c.2) há equívoco quando a CGU afirma que os serviços prestados pela IMA do Brasil são simples serviços de manutenção:
c.2.1) a complexidade dos serviços é diretamente proporcional ao alto grau de precisão dos equipamentos. Os minis chillers utilizados pelo recorrente têm a capacidade de operar com líquidos com baixa condutividade (água deionizada) não operável por outros equipamentos de ar-condicionado;
c.2.2) o manuseio desse tipo de líquido é delicado e uma solda malfeita pode gerar uma fonte constante de impurezas. Aliás:
 (...) 
Se um equipamento comum fosse utilizado no lugar dos mini chillers da CEITEC, a água circulante na câmara de processo seria muito condutiva. Como resultado, o processo produtivo dificilmente sequer seria iniciado, uma vez que a energia da radiofreqüência (utilizada para ionizar os gases de processo) acabaria por ser absorvida pela água condutiva desses chillers, e não pelo plasma. Nesse caso, o plasma pode nem ser formado, impossibilitando qualquer processo de corrosão ou deposição, base da fabricação de semicondutores. Também, é importante mencionar que a CEITEC já passou por problemas assim no passado, devido a problemas em seus mini chillers, e apenas com a correta manutenção desses equipamentos foi possível retomar o processo produtivo nessas máquinas; [grifos suprimidos do texto original]
c.2.3)  um técnico com conhecimento apenas em chillers ou mini chillers comuns não tem capacidade operativa sobre a adequada manutenção dos aparelhos da Ceitec S/A de elevada complexidade conforme registros fotográficos à peça 24, p. 33;
c.3) o terceiro equívoco reside na utilização errônea do parâmetro para levantamento do prejuízo, qual seja, os valores recebidos em experiências laborais anteriores do profissional alocado para a manutenção que foi realizada:
c.3.1) o prestador dos serviços, Sr. C.L.M, detinha experiência prática e teórica para as atividades exercidas (Ensino médio completo, Curso de Eletrônica, Curso Técnico de Refrigeração e Climatização, bem como treinamentos específicos em manutenção de chillers de absorção, certificado pelo Núcleo de Estudos da Empresa Johnson Controls;
c.3.2) as informações do relatório da RAIS desse profissional, utilizadas pela CGU, estão desatualizadas;
c.3.3) não se pode dar tratamento diferenciado para profissionais estrangeiros e nacionais se os serviços foram prestados e se mostram como serviços de alta complexidade. O Sr. C.L.M possui todos os requisitos para os serviços de manutenção efetuados;
c.3.4) o parâmetro utilizado pela CGU leva em consideração à remuneração mensal daquele prestador de serviços até o ano de 2015 o que é errado uma vez que não é levado em consideração o fato de ele poder incorrer em aumento remuneratório nos exercícios seguintes;
c.3.5) os apontamentos do controle interno se basearam em indícios e informações não conclusivas, inaptas e insuficientes;
c.4)  o quarto equívoco diz respeito ao apontamento de que os relatórios de medição atestam que os serviços prestados foram simples e, portanto, diversos do objeto contratual:
c.4.1) a verificação dos relatórios de medição deveria ser observada em conjunto com o teor do contrato e as manifestações da área técnica. Os relatórios feitos se destinavam ao escopo da fiscalização contratual e sua utilização para outros fins podem gerar interpretações errôneas ou distorção da realidade;
c.4.2)  a utilização de termos simples nos relatórios de execução não significa que os serviços foram simples. Aliás, os relatórios dos demais técnicos envolvidos no mesmo processo são igualmente simples ou até mais simples;
c.5) por fim, o último equívoco diz respeito ao montante final calculado pela CGU:
c.5.1) o montante pago indevidamente já foi objeto de ressarcimento (reinstalação de splits de ar condicionado) no valor de R$ 76.366,60, correspondendo a 102,5 horas em trabalhos fora do objeto do contrato;
c.5.2) o restante do montante é devido à contratada, pois reside na reiteração dos equívocos elencados anteriormente uma vez que nem os serviços prestados foram de baixa complexidade, nem o técnico é carecedor da devida qualificação para prestar os serviços contratados pelo recorrente;
d) já em relação à suposta majoração indevida de preços no Contrato 24/2015, também deve ser revista. Com efeito:
d.1) o valor calculado pela CGU como pagamento indevido, de R$ 19.140,64, não é o correto tendo em vista que não foi realizada a parametrização correta das horas trabalhadas no objeto do contrato descontadas aquelas horas referentes ao ressarcimento mencionado na alínea anterior (subalínea c.5.1) ;
d.2)  dessa forma, das 272 horas levadas em consideração pela CGU devem ser descontadas as 102,5 horas que não foram utilizadas no objeto do contrato. Abatendo-se esse tempo, o saldo majorado cai de R$ 19.140,64 para R$ 11.972,72, correspondente à multiplicação de 169,5 horas (272 horas menos 102,5) por R$ 70,37 (valor por hora pago indevidamente) ;
d.3) aquele montante de quase doze mil reais já foi recolhido pela empresa IMA do Brasil em favor da Ceitec; e
e) o recorrente informa que o valor de R$ 76.366,60, pago indevidamente por serviços que não estavam no escopo do contrato, foi feito mediante a retenção de notas fiscais que não foram pagas à executora dos serviços. 
5.2.	De outro lado, a fim de explicitar os pontos controversos, há que se esclarecer que o acórdão recorrido, acolhendo os pareceres da unidade técnica de origem e do MP/TCU, deu prevalência aos fundamentos expostos pela CGU (peça 8, p. 67-75 e p. 83-86) no qual, em síntese, fez constar:
	a) Constatação 2.1.1.6 (Superfaturamento dos serviços medidos e pagos no âmbito do contrato nº 024/2015, celebrado entre a Ima do Brasil IE Ltda. e a Ceitec S.A. - prejuízo financeiro mínimo estimado em R$ 394.137,51) :
	a.1) retomando os mesmos achados lançados na Constatação 2.1.1.5 do relatório de auditoria (peça 8, p. 31-82) , houve a prestação de serviços de menor complexidade do que os previstos no mencionado contrato;
	a.2) os serviços efetuados em sistemas de refrigeração e ar condicionado se mostram com custos significativamente inferiores aos efetivamente pagos em decorrência do mesmo contrato (vide tabela à peça 8, p. 68) ;
	a.3) o prestador de serviços (C.L.M.) , conforme registro nos sistemas Informatizados do Governo Federal trabalhou para a empresa Jonhson Controls BE do Brasil Ltda, com remuneração mensal, em 2015, no valor de R$ 3.9067,07. Sua função era de 'mecânico de refrigeração' e sua escolaridade, na base do RAIS, 'Ensino Médio Incompleto'. Tais informações confirmam que ele não detinha requisitos para executar serviços de natureza e nível de alta complexidade;
	a.4)  parte dos serviços executados (85 horas de um total de 635,3 horas) foi para reinstalação de dois equipamentos de ar condicionado do tipo split;
	a.5)  para fins de quantificação do superfaturamento verificado foi considerada a remuneração do mencionado prestador de serviços da ordem de R$ 4.000,00 acrescidas de todas as verbas trabalhistas, o que totaliza um montante mensal de R$ 14.854,86 por mês de trabalho (correspondente a 176,0 horas líquidas de trabalho prestado nesse período) ;
	a.6)  dessa forma, cotejando com os valores pagos à empresa Eletroteck no total de R$ 447.758,49 por 635,3 horas executadas, apurou-se um superfaturamento, no mínimo, da ordem de R$ 394.137,51;
	a.7) a causa do ato inquinado resta assim lançada:
 (...) 
O superfaturamento identificado no âmbito do contrato nº 024/2015 decorre, por um lado, de falha na definição do objeto do ajuste em questão e, por outro lado, de falhas no processo de fiscalização do contrato que propiciaram a incorporação, nas planilhas de medição, de serviços de complexidade consideravelmente inferior (e por consequência, menor custo unitário) àqueles contratados, segundo o termo de referência do ajuste firmado;
	a.8) após a manifestação da Ceitec, foi acrescentado que os preços pagos em pregão posterior, Ajuste 24/2016, com a execução dos mesmos serviços, prestados pela mesma Eletroteck, foram inferiores aos praticados no contrato em questão, o que ratifica o entendimento de que os preços foram, de fato, superfaturados;
	b) Constatação 2.1.1.8 (Pagamento de serviços segundo preços unitários indevidamente majorados, correspondentes a período de vigência posterior ao da prestação dos mesmos - prejuízo financeiro estimado em R$ 19.140,64) :
	b.1) a 6ª medição foi paga levando em consideração o preço majorado por aditivo posterior; e
	b.2) dessa forma, resta configurado pagamento a maior pela multiplicação das horas de serviços executados e a diferença entre o valor fixado no aditivo e o valor original do contrato.
Análise:
5.3.	Assiste, em parte, razão ao recorrente acolhendo-se seus argumentos com o condão, apenas, de alterar a redação de parte dos subitens do acórdão recorrido.
5.4.	Inicialmente, há que se mencionar que, em que pese o recorrente apresentar recurso sobre os subitens 1.7.1.2 e 1.7.1.4 do acórdão recorrido (peça 24, p. 11-12, textos destacados na cor amarela) , entende-se que a âmbito de discussão se estende também ao disposto em seu subitem 1.7.1.1, uma vez que todas recomendações deles advindos se inter-relacionam uns com os outros e têm os mesmos fundamentos de fato a serem analisados neste Exame. 
5.5.	Basicamente, o principal fundamento de fato utilizado pela CGU para as recomendações supra reside no fato de que a empresa Eletroteck, terceirizada pela empresa Ima do Brasil IE Ltda., não detinha condições técnicas para prestar os serviços de refrigeração de alta complexidade nos equipamentos da Ceitec, com base nos seguintes apontamentos:
a) os serviços prestados no âmbito do Contrato 24/2015 necessitavam de mão de obra especializada, inclusive estrangeira (peça 8, p. 34-35) :
 (...) os serviços a serem prestados pela empresa Ima do Brasil IE Ltda., no âmbito do contrato em tela, tratam da manutenção de equipamentos da linha de produção dos semicondutores da Ceitec S.A., afirmando-se reiteradamente a necessidade de que seja feito uso, nessa prestação dos serviços, das melhores práticas da indústria de semicondutores; b) os equipamentos que sofreriam intervenção estariam localizados na sala limpa da fábrica; c) a relação completa dos equipamentos envolvidos no contrato consta do Anexo A do Termo de Referência, tratando-se exclusivamente de equipamentos da linha de produção de semicondutores e seus periféricos diretamente vinculados; d) caberia ao especialista da empresa prestadora orientar, auxiliar, supervisionar e treinar a equipe da Ceitec S.A., deixando claro o elevado nível técnico e de especialização requisitado do profissional que iria prestar os serviços e; e) tratava-se da manutenção dos equipamentos das áreas de Corrosão, Filmes Finos e Metrologia, diretamente relacionados com a Produção de Circuitos integrados. 
O elevado nível de qualificação demandado dos especialistas a serem alocados nos serviços, muitos dos quais presumivelmente estrangeiros devido à especificidade dos conhecimentos necessários, justificaria o valor unitário da contratação realizada pela Ceitec S.A., fixado originalmente em R$ 674,67 por Hora de Trabalho (HH) , e que passou para R$ 745,04/HH após a prorrogação de prazo contratual; [grifos suprimidos]
b) os boletins de medição e relatórios de campo retrataram apenas serviços de manutenção em simples equipamentos de refrigeração e ar condicionado (peça 8, p. 35 e p. 37) :
 (...) os boletins de medição e os relatórios de campo correspondentes elaborados pelo próprio prestador (Sr. C.L.M., da empresa Eletroteck) consignam que os serviços prestados, medidos e pagos pela Ceitec S.A. no âmbito do ajuste corresponderam exclusivamente a manutenção e/ou instalação de equipamentos de refrigeração e ar condicionado;
 (...) 
Tais trechos trazidos dos boletins de execução da empresa Eletroteck, em que pese exemplificativos, podem ser considerados representativos da totalidade dos serviços prestados por essa empresa no âmbito do contrato nº 024/2015, haja vista que os serviços descritos nesses relatórios de campo (emitidos pela própria empresa terceirizada) trataram exclusivamente de manutenção de equipamentos de refrigeração e ar-condicionado;
c) segundo registro nos sistemas governamentais, o executor desses serviços não detém nível qualificado para prestá-los devidamente (peça 8, p. 38) :
 (...) a empresa Eletroteck possui como atividade principal (CNAE Principal) a classificada sob o código '4322302 - Instalação e manutenção de sistemas centrais de ar condicionado, de ventilação e refrigeração'. Ainda, consta que o proprietário da empresa Eletroteck, até o ano de 2015, e por mais de 14 anos, trabalhou para a empresa JOHNSON CONTROLS BE DO BRASIL Ltda., desempenhando a função de 'mecânico de refrigeração', possuindo o prestador, como nível de escolaridade, o 'Ensino Médio';
d) a incompatibilidade em questão também se observa nas especificidades da manutenção dos equipamentos chillers e mini chillers e a qualificação do técnico C.L.M (peça 8, p. 63 e p. 65) :
 (...) 
Acerca da realização de serviços nestes equipamentos do tipo mini chiller cumpre-nos observar, porém, que em tese, poderiam sim ter ocorrido reparos nos sistemas de refrigeração vinculados às unidades de produção de chips, como parte do objeto dos serviços prestados pela Ima do Brasil IE Ltda. (referimo-nos exclusivamente aos sistemas mini chillers pois os sistemas de chillers e os do tipo Split estão definitivamente fora do escopo do contrato nº 024/2015, conforme já demonstrado) . O que torna esses reparos incompatíveis com o objeto previsto para o referido contrato é que a empresa contratada (Ima do Brasil) passou a executar, nas medições 03 a 06, única e exclusivamente serviços de manutenção dos sistemas de refrigeração da fábrica, através da empresa Eletroteck, especializada em sistemas de refrigeração, percebendo para tal o preço unitário estabelecido para a manutenção preventiva e corretiva da unidades de produção de chips da CEITEC S/A - ou seja, por período de aproximadamente seis meses, foram executados exclusivamente serviços de manutenção em sistema de refrigeração da CEITEC S.A., tendo a UPC pago, por esses serviços, um preço unitário compatível com a consultoria de especialistas internacionais em sistemas de produção de microchips. Essa situação caracteriza, ao nosso ver, a incompatibilidade dos serviços prestados pela Eletroteck com o objeto do ajuste nº 024/2015, e o superfaturamento dos mesmos, pela execução de serviços de complexidade menor (e consequente menor valor unitário) do que aqueles previstos e contratados no referido ajuste - há de se considerar, nesse sentido, que o preço pago pela empresa Ima do Brasil ao técnico em manutenção de sistema de refrigeração da empresa Eletroteck é, por óbvio, muito inferior ao que caberia a um consultor internacional especializado em Microchips.
 (...) 
No intuito de reforçar e comprovar nosso entendimento acerca da natureza e complexidade dos serviços prestados pela empresa Eletroteck, caberia reforçar que o Sr. C.L.M., da empresa Eletroteck, é um técnico em refrigeração. Um aspecto que deve ser claramente estabelecido, e que a manifestação encaminhada pela UPC pode conduzir a uma interpretação inadequada, é que o fato de um equipamento ser complexo não significa que a sua manutenção demande necessariamente uma capacitação compatível com a complexidade do equipamento. Esse é exatamente o caso da situação em análise. O prestador possui baixa qualificação formal (nível médio) e cursos técnicos em eletrônica e refrigeração, os quais o habilitam a fazer reparos em sistemas de refrigeração. Não por acaso nenhum serviço prestado pela Eletroteck foi realizado em outro equipamento que não os de refrigeração, e muito menos nas unidades de produção de chips;
e) por fim, a CGU, cotejando os serviços de manutenção contratados posteriormente, Pregão Eletrônico 5/2016, executados pela mesma empresa Eletroteck, verificou tratar de continuidade contratual que corroboram a tese de que os serviços foram comuns e não especializados  (peça 8, p. 66) :
 (...) a própria Unidade, em forma absolutamente contraditória à ampla maioria das argumentações técnicas trazidas em sua manifestação, realizou a contratação da manutenção dos mesmos equipamentos ora discutidos (chillers e mini chillers) classificando-os como 'serviços comuns de engenharia', segundo a modalidade de licitação empregada. Pois é justamente essa tese que se defende no presente apontamento: que tais serviços não teriam complexidade compatível com os previstos no objeto do contrato nº 024/2015, sob exame.
 (...) 
Os itens acima relacionados demonstram, ao nosso ver, que os serviços executados pela empresa Eletroteck, no âmbito do contrato nº 024/2015, são de fato 'serviços comuns' de manutenção de sistema de refrigeração; e que tais serviços não seriam compatíveis com este ajuste por conta não apenas da baixa complexidade envolvida, mas também pelo preço unitário cabível para os mesmos.
5.6.	No entanto, a par de tais apontamentos, em relação ao subitem 1.7.1.1 do acórdão recorrido, o recorrente fez juntar aos autos cópia do Certificado do Núcleo de Estudos/Divisão de Serviços, emitido pela Johnson Controls, de 03 de junho de 2011, onde se atesta que o prestador dos serviços da empresa Eletrotek, C. L. M., realizou 'Treinamento Chiller de Absorção', com carga horária de 40 horas (peça 45) . Tal documento retira a eficácia da principal tese da CGU, cuja premissa se assenta na alegação de que o executor dos serviços nos equipamentos chiller não detinha qualificação suficiente para executar os trabalhos contratados no âmbito do Contrato 24/2015.
5.7.	Outro aspecto a ser ressaltado reside no fato de que os serviços prestados pelo mencionado técnico, referentes à meros serviços de instalação e reinstalação de splits e aparelhos de ar condicionado, que, de fato, fugiram ao escopo do contrato em questão, não representaram a integralidade das horas dispendidas na execução prestada a cargo da empresa Eletroteck, como assinalou a CGU (segundo apontamento da alínea 'b' do 5.5 deste Exame) . Com efeito, do total das 635,3 horas de execução dos serviços prestados por aquela empresa, 102,5 horas foram dispendidas, de forma indevida, em serviços fora do contrato, mas que foram objeto de restituição por parte da empresa. Dito por outras palavras, 532,8 horas foram, até prova em contrário, executados no objeto do Contrato 24/2015.
5.8.	A ausência de relatórios de medição/registro sobre essas horas sem o nível de detalhamento esperado é deficiência da contratação efetuada pela Ceitec que deveria ter sido objeto de recomendação. Não pode ser parâmetro para se concluir que os trabalhos de manutenção não foram feitos. 
5.9.	Ademais, o fato da empresa Eletrotek ter como registro CNA principal a atividade de 'Instalação e manutenção de sistemas centrais de ar condicionado, de ventilação e refrigeração' não indica que ela possa ter outras atividades que incluam a manutenção de sistemas de refrigeração proprietários ou especializados. Não constou no edital e nos termos da contratação a exigência de que a empresa executora dos serviços deveria apresentar certificação específica para os equipamentos operados pela Ceitec, aliás, é que reside a causa de todo o problema, deficiência nos requisitos para a habilitação ao procedimento licitatório.
5.10.	A omissão quanto à mencionada exigência não autoriza que este Tribunal, com base nos apontamentos da CGU, infira que a empresa Eletrotek prestou serviços aquém das exigências contratuais. Fato é que não constou da inspeção in loco realizada pelo órgão de controle interno nenhuma notícia de que houve deficiências no processo fabril da fabricação de chips eletrônicos oriundos do parque fabril da Ceitec, ocorrências essas que poderiam indicar que os serviços de manutenção foram efeitos de forma deficiente.
5.11.	Em relação à comparação dos serviços prestados no âmbito do Contrato 24/2015 e o cotejamento efetuado pela CGU no pregão eletrônico subsequente, também não se vislumbra motivo suficiente para concluir pela irregularidade em discussão. Não se conhecem os precisos termos em que uma e outra execução contratual se deram, se os serviços de manutenção pretéritos sopesaram os posteriores e se há identidade de serviços nos mesmos equipamentos. 
5.12.	Dito isso, entende-se que a recomendação contida no subitem 1.7.1.1 do acórdão recorrido é carecedora do necessário suporte documental, sobretudo pela superveniência de novo documento juntado pelo recorrente que atesta que o prestador dos serviços contratados detinha certificação para equipamentos de refrigeração do tipo chiller. No entanto, persiste irregularidade, de natureza grave, que consta no bojo da recomendação do subitem 2.1.1.5 do Relatório de Auditoria da CGU (peça 8, p. 63, antepenúltimo parágrafo) que autoriza, não tornar sem efeito aquela recomendação, mas conceder-lhe nova redação. 
5.12.1.	Com efeito, no âmbito do Contrato 24/2015, houve omissão do recorrente quanto à ausência de apresentação de justificativa plausível para a irregularidade da falta de autorização da terceirização dos serviços contratados da empresa Ima do Brasil para a empresa Eletrotek (infringência à Cláusula 13ª daquele contrato) . Dessa forma, por ser uma irregularidade de natureza grave, deve ser objeto de recomendação nos termos sugeridos na proposta de encaminhamento. 
5.13.	Em relação ao subitem 1.7.1.2 do acórdão recorrido, por ter sido objeto de recomendação com as mesmas premissas das fundamentações lançadas em seu subitem antecessor, reiteram-se as mesmas análises lançadas nos itens 5.6 a 5.11 deste Exame para concluir pela impossibilidade de afirmar que houve superfaturamento. Adicionalmente, há que se assinalar que persistem outras barreiras que afetam a regularidade de constituição e de validade do superfaturamento apontado:
	a) o parâmetro utilizado para levantamento do superfaturamento se baseia em verbas salariais auferidas pelo prestador de serviços, C.L.M., no ano anterior, exercício de 2014;
	b) não se conhece qual foi a carga de trabalho, qual foi o regime de contratação, se o contratado exerceu funções em duplicidade, etc.;
	c) ainda que tais informações fossem disponíveis, não se pode ter como pressuposto que seus serviços laborais exercidos anteriormente se equivalem aos prestados no Contrato 24/2015 para fins de levantamento de suposto superfaturamento; e
	d) enfim, tal estimativa de débito não tem suporte legal válido, dada a natureza diversa dos institutos afetos ao contrato de trabalho anterior, de natureza privada, em relação à prestação de serviços empresariais com base em posterior contrato administrativo.  
5.13.1.	No entanto, consta nos autos, como ocorrência incontroversa, a realização de despesa indevida decorrente da execução de serviços que extrapolaram o objeto do Contrato 24/2015 no valor de R$ 76.366,060. O recorrente informa que houve retenção do pagamento daquele valor nas notas fiscais emitidas pela Eletrotek.
5.13.2.	No entanto, em grau de recurso, tal fato não pode ser atestado de forma determinante, até porque não há notícias de que houve a devida atualização monetária e incidência de juros de mora. Ademais, o reconhecimento dessa impropriedade e a adoção de medidas saneadoras por parte do recorrente, com suposta anuência da empresa atingida, não tem o condão de elidir a recomendação.
5.13.3.	Assim, propõe-se que seja dada nova redação ao subitem em discussão para que se recomende a devolução daquele valor nos termos sugeridos na proposta de encaminhamento.
5.14.	Por fim, em relação ao subitem 1.7.1.4 do acórdão recorrido, a única divergência reside no valor a ser ressarcido. Entende-se, nos termos alegados pelo recorrente, que o valor devido para ressarcimento é de R$ 11.927,72 e não de R$ 19.140,64, apontado pela CGU. De fato, mantido o valor a maior, incorre-se em bis in idem de cobrança, uma vez que devem ser expurgadas as horas que foram objeto de anterior ressarcimento.
5.14.1.	Aliás, a própria CGU corrobora esse entendimento uma vez que lançou a recomendação de forma alternativa em face de outras propostas de ressarcimento (peça 8, p. 86) , verbis:
 (...) em que pese a aludida superposição possa de fato ocorrer na contabilização do prejuízo decorrente de ambas as falhas identificadas (cada uma destas compondo um registro diverso do presente relatório de auditoria) , entendemos que o prejuízo, em cada caso, deva ser apresentado em sua integralidade, até o momento em que o mérito de cada um dos achados seja apreciado em definitivo. Portanto, entendemos como mais adequado a manutenção do valor do prejuízo integral correspondente a cada registro, conforme originalmente consignado.
5.14.2.	Em que pese constar nos autos cópia do comprovante de ressarcimento parcial daquele valor, no montante de R$ 11.565,21 (peças 31-32) , reitera-se o mesmo apontamento lançado no subitem 5.13.2 deste Exame. 
5.14.3.	De igual forma, propõe-se dar nova redação ao subitem do acórdão recorrido em questão. 
CONCLUSÃO
6.	Das análises anteriores, conclui-se que, reapreciando os elementos constantes nos autos e ante a superveniência de documento novo com eficácia sobre as provas até então produzidas, não se pode afirmar que a execução dos serviços atinentes ao Contrato 24/2015 da Ceitec S/A foram executados por prestador desqualificado. Por via de consequência não se verifica pressuposto de validade e de eficácia do superfaturamento levantado, devendo-se mitigar o valor de sobrepreço constatado sem embargo de se manter recomendação sobre irregularidade não saneada, qual seja, da omissão quanto à autorização para terceirização dos serviços contratados.
6.1.	Com base nessa conclusão propõe-se dar provimento parcial ao recurso interposto, dando-se nova redação aos subitens 1.7.1.1, 1.7.1.2 e 1.7.1.4 do acórdão recorrido, nos termos lançados na proposta de encaminhamento.
PROPOSTA DE ENCAMINHAMENTO
7.	Ante o exposto, propõe-se, com base no art. 32, inciso I, e 33 da Lei 8.443/1992:
	a) conhecer o recurso para, no mérito, conceder-lhe provimento parcial e, por via de consequência, sugerir que seja dada nova redação aos subitens 1.7.1.1, 1.7.1.2 e 1.7.1.4 do acórdão recorrido, nos seguintes termos:
'1.7.1. ao Centro Nacional de Tecnologia Eletrônica Avançada S.A. sobre as seguintes impropriedades/falhas mencionadas no Relatório de Auditoria de Gestão, cujo cumprimento das recomendações da CGU/RS será avaliado nas próximas contas:
1.7.1.1. Item 2.1.1.5 - Ausência de autorização para terceirização de serviços contratados;
1.7.1.2. Item 2.1.1.6 - Pagamento por serviços não previstos no contrato n. 024/2015 (no valor de R$ 76.366,60) , celebrado entre a Ima do Brasil IE Ltda. e a CEITEC S.A.;
 (...) 
1.7.1.4. Item 2.1.1.8 - Pagamento de serviços segundo preços unitários indevidamente majorados (no valor de R$ 11.927,72) , correspondentes a período de vigência posterior ao da prestação dos serviços';
	b)  dar ciência ao recorrente e aos demais interessados do acórdão que vier a ser proferido.
2.	O Ministério Público que atua junto ao TCU, em parecer do Procurador Dr. Sérgio Ricardo Costa Caribé (peça 65) discordou do posicionamento da unidade técnica, nos termos a seguir transcritos:
	Examina-se recurso de reconsideração interposto pelo Centro Nacional de Tecnologia Eletrônica Avançada S.A. (Ceitec) contra o Acórdão 4657/2018-TCU-Segunda Câmara, que apreciou as contas anuais da unidade jurisdicionada relativas ao exercício de 2016.
Por meio do despacho na peça 61, Vossa Excelência conheceu do recurso e determinou a suspensão dos efeitos do item 1.7 e correspondentes subitens da referida decisão, cujo teor segue transcrito:
1.7. Ciência: 
1.7.1. ao Centro Nacional de Tecnologia Eletrônica Avançada S.A. sobre as seguintes impropriedades/falhas identificadas no Relatório de Auditoria de Gestão, cujo cumprimento das recomendações da CGU/RS será avaliado nas próximas contas: 
1.7.1.1. Item 2.1.1.5 - Medição e atesto de serviços incompatíveis (menor complexidade) com os descritos no termo de referência da licitação e no termo contratual celebrado; 1.7.1.2. Item 2.1.1.6 - Superfaturamento dos serviços medidos e pagos no âmbito do contrato n. 024/2015, celebrado entre a Ima do Brasil IE Ltda. e a CEITEC S.A.; 
1.7.1.3. Item 2.1.1.7 - Prorrogação de vigência contratual fundamentada em referencial de preços que não guarda simetria (seja em relação ao objeto, seja em relação aos quantitativos envolvidos) com o ajuste envolvido; 
1.7.1.4. Item 2.1.1.8 - Pagamento de serviços segundo preços unitários indevidamente majorados, correspondentes a período de vigência posterior ao da prestação dos serviços. 
A Serur examinou os argumentos apresentados pelo Ceitec e propõe, em pareceres uniformes, conhecer do recurso para, no mérito, dar-lhe provimento parcial, alterando-se a redação dos itens 1.7.1.1, 1.7.1.2 e 1.7.1.4 do acórdão vergastado.
Com as vênias de estilo, divirjo da proposta alvitrada pela unidade instrutiva, pelas razões adiante expostas.
De acordo com o pedido formulado na peça recursal (peça 24, p. 43-44) , o Ceitec pretende a reforma do acórdão recorrido para que se considerem elididos eventuais prejuízos ao erário com o ressarcimento já efetivado pela empresa contratada, relativo às constatações apontadas nos itens 2.1.1.6 e 2.1.1.8 do relatório de auditoria de gestão produzido pela Controladoria-Geral da União (CGU) .
Conforme se extrai do teor da peça 24, em que são expostas as razões recursais, a unidade jurisdicionada se insurge tão somente quanto a duas recomendações expedidas pelo órgão de controle interno, por meio das quais a CGU requereu a adoção de providências com vistas ao ressarcimento de prejuízos apurados no âmbito do Contrato 24/2015 (peça 24, p. 11-12) .
Primeiramente, registro que a ciência dada por este Tribunal quanto às impropriedades detectadas pela CGU durante a auditoria anual de gestão não gerou qualquer ônus para o Ceitec, haja vista que tal instituto, por sua natureza, não contém comandos a serem cumpridos e não se desdobra em qualquer tipo de responsabilização para os gestores arrolados nestas contas.
A meu ver, o momento adequado para que o Ceitec discutisse a coerência ou a integridade das recomendações da CGU foi durante a realização dos trabalhos de auditoria ou, se não restou superada a divergência de opiniões naquela ocasião, quando do acompanhamento realizado nas contas seguintes. Não cabe, portanto, a este Tribunal, desqualificar as recomendações tidas por necessárias pelo órgão de controle interno, sobretudo em sede recursal, quando já houve chancela tácita ou explícita da pertinência de tais comandos, como foi no caso em análise.
Consoante entendimento externado em meu parecer que precedeu a apreciação das contas, eventuais desdobramentos da apuração dos fatos relativos aos pagamentos objeto de questionamento deveriam ocorrer durante o acompanhamento a ser realizado pela CGU, razão pela qual entendo descabida a discussão levantada em sede de recurso. 
Como dito anteriormente, não houve qualquer consequência prática para o Ceitec por comando deste Tribunal, e a alteração da redação do acórdão, na forma sugerida pela Serur, implica tão somente a modificação do texto descritivo da constatação, medida que sequer repercutirá sobre as recomendações objeto de insatisfação pelo recorrente.
Caso se decidisse por avançar na discussão dos efeitos reais da ciência expedida, tornar-se-ia necessário aprofundar a análise, inclusive oportunizando aos responsáveis ampla defesa, a fim de avaliar eventuais impactos das constatações no julgamento das contas. Nesse ponto, cabe destacar que, dada a natureza técnica e meramente acessória dos serviços em que foram identificados os pagamentos tidos por irregulares, pode-se inferir que não se encontram na alçada dos dirigentes cujas contas foram apreciadas, tese corroborada pela existência de atestos nas notas fiscais apresentadas em sede recursal (peça 35) , assinadas por pessoas distintas dos integrantes do rol na peça 2.
As premissas acima reforçam a adequação da sugestão de se apurar eventuais danos em seara distinta das contas anuais, opção acolhida pelo Tribunal quando deixou de requerer informações adicionais por ocasião da apreciação destes autos. Registro que o provimento parcial ao recurso, na forma cogitada pela Serur, poderá caracterizar reformatio in pejus, visto que a nova redação elaborada pela unidade instrutiva vai além do descrito nas constatações da CGU e, inclusive, adentra à seara da quantificação de dano.
Nesse sentido, opino pela manutenção da decisão em seus exatos termos, haja vista a pertinência das recomendações expedidas pelo órgão de controle interno, devendo eventuais desdobramentos das medidas cogitadas pela CGU em seu relatório de auditoria de gestão serem analisados durante o acompanhamento regularmente realizado pelo órgão de controle interno. Revela-se mais propício que o Ceitec apresente os argumentos contidos na peça recursal à CGU, a fim de que avalie sobre sua utilidade para descaracterizar os apontamentos que originaram as recomendações contra as quais se insurge a unidade jurisdicionada.
Caso o entendimento firmado seja diverso, cabe ao Tribunal adotar medidas com vistas a identificar condutas praticadas pelos responsáveis cujas contas foram julgadas por meio do acórdão recorrido, instaurando em favor dos envolvidos o devido contraditório.
Diante do exposto, renovando as vênias por dissentir da proposta formulada pela Serur, este membro do Ministério Público de Contas sugere negar provimento ao recurso interposto.
	É o relatório.

8.1. Michelle Grubert dos Santos Hannecker e outros, representando Centro Nacional de Tecnologia Eletrônica Avançada S.A.

Procurador Sergio Ricardo Costa Caribé.

PRESTAÇÃO DE CONTAS REFERENTE AO EXERCÍCIO DE 2016. CONSTATAÇÃO DE FALHAS E IMPROPRIEDADES. JULGAMENTO DAS CONTAS REGULAR COM RESSALVA E REGULARES. RECOMENDAÇÕES. SUPERFATURAMENTO E SOBREPREÇO. RECURSO DE RECONSIDERAÇÃO. CONHECIMENTO. DESPROVIMENTO.

PRESTAÇÃO DE CONTAS (PC)

Secretaria de Recursos (SERUR).

Trata-se de recurso de reconsideração interposto pelo Centro Nacional de Tecnologia Eletrônica Avançada S.A. - Ceitec S/A contra o Acórdão 4657/2018-TCU-Segunda Câmara, que julgou regulares com ressalva as contas de três responsáveis e regulares a dos demais, além de cientificar a entidade para adotar providências saneadoras em relação às seguintes questões: 
1.7.1. ao Centro Nacional de Tecnologia Eletrônica Avançada S.A. sobre as seguintes impropriedades/falhas identificadas no Relatório de Auditoria de Gestão, cujo cumprimento das recomendações da CGU/RS será avaliado nas próximas contas:
1.7.1.1. Item 2.1.1.5 - Medição e atesto de serviços incompatíveis (menor complexidade) com os descritos no termo de referência da licitação e no termo contratual celebrado;
1.7.1.2. Item 2.1.1.6 - Superfaturamento dos serviços medidos e pagos no âmbito do contrato n. 024/2015, celebrado entre a Ima do Brasil IE Ltda. e a CEITEC S.A.;
1.7.1.3. Item 2.1.1.7 - Prorrogação de vigência contratual fundamentada em referencial de preços que não guarda simetria (seja em relação ao objeto, seja em relação aos quantitativos envolvidos) com o ajuste envolvido;
1.7.1.4. Item 2.1.1.8 - Pagamento de serviços segundo preços unitários indevidamente majorados, correspondentes a período de vigência posterior ao da prestação dos serviços.
2.	Nesta oportunidade, o recorrente apresenta argumentação no sentido de que não procede a imputação de que houve a medição e o atesto de serviços incompatíveis com o objeto do Contrato 24/2015; de que não foram levados em conta a manifestação apresentada pelo recorrente em face do relatório do controle interno; e, quanto ao débito referente ao superfaturamento, de que houve uma série de equívocos por parte da Controladoria Geral da União, cujo relatório foi acolhido no âmbito do acórdão.
3.	Após examinar as razões recursais, a Secretaria de Recursos concluiu que, ante a superveniência de documento novo com eficácia sobre as provas até então produzidas, não se pode afirmar que a execução dos serviços atinentes ao Contrato 24/2015 da Ceitec S/A foram executados por prestador desqualificado. Por esse motivo, "via de consequência não se verifica pressuposto de validade e de eficácia do superfaturamento levantado, devendo-se mitigar o valor de sobrepreço constatado sem embargo de se manter recomendação sobre irregularidade não saneada, qual seja, da omissão quanto à autorização para terceirização dos serviços contratados", razão pela qual propõe dar provimento parcial ao recurso interposto, com sugestão de nova redação aos subitens 1.7.1.1, 1.7.1.2 e 1.7.1.4 do acórdão recorrido.
4.	Por sua vez, o Ministério Público junto ao TCU, propõe a 
manutenção da decisão em seus exatos termos, haja vista a pertinência das recomendações expedidas pelo órgão de controle interno, devendo eventuais desdobramentos das medidas cogitadas pela CGU em seu relatório de auditoria de gestão serem analisados durante o acompanhamento regularmente realizado pelo órgão de controle interno. Revela-se mais propício que o Ceitec apresente os argumentos contidos na peça recursal à CGU, a fim de que avalie sobre sua utilidade para descaracterizar os apontamentos que originaram as recomendações contra as quais se insurge a unidade jurisdicionada.
5.	Preliminarmente, ratifico o despacho exarado no sentido de que o presente recurso merece ser conhecido (peça 61) , porquanto preenche os requisitos de admissibilidade previstos na Lei 8.443/1992.
6.	Quanto ao mérito, concordo com a análise empreendida pelo MPTCU, transcrita no relatório precedente, razão pela qual incorporo seus fundamentos às minhas razões de decidir, sem prejuízo das seguintes considerações.
7.	O Ceitec objetiva por meio do presente recurso que este Tribunal reconheça a inexistência de eventuais prejuízos ao erário em face do ressarcimento efetivado pela empresa contratada, relativo às constatações apontadas nos itens 2.1.1.6 e 2.1.1.8 do relatório de auditoria de gestão produzido pela Controladoria-Geral da União (CGU) .
8.	De início, há que se reconhecer que a deliberação combatida apenas cientificou o mencionado centro nacional em relação às impropriedades detectadas pela CGU durante a auditoria anual de gestão, ou seja, não houve comando coercitivo a ser observado. Vale lembrar que apenas o descumprimento de determinação formulada por esta Corte poderia ensejar a responsabilização para os gestores arrolados nestas contas.
9.	Conforme observou o MPTCU, "eventuais desdobramentos da apuração dos fatos relativos aos pagamentos objeto de questionamento deveriam ocorrer durante o acompanhamento a ser realizado pela CGU", razão pela qual descabida a discussão levantada em sede de recurso. 
10.	De fato, a alteração da redação do acórdão, na forma sugerida pela Serur, implicaria apenas na modificação do texto descritivo da constatação, medida que sequer repercutiria sobre as recomendações objeto de insatisfação pelo recorrente, uma vez que a orientação contida no Acórdão 4657/2018-TCU-Segunda Câmara não trouxe consequência prática para o Ceitec.
11.	Ainda com destaque ao parecer do MPTCU, "caso se decidisse por avançar na discussão dos efeitos reais da ciência expedida, tornar-se-ia necessário aprofundar a análise, inclusive oportunizando aos responsáveis ampla defesa, a fim de avaliar eventuais impactos das constatações no julgamento das contas". 
12.	Desse modo, entendo apropriado que os desdobramentos das medidas sugeridas pela CGU em seu relatório de auditoria de gestão sejam acompanhadas pelo próprio órgão de controle interno a fim de que, por meio da análise completa das informações, possam ser descaracterizadas as irregularidades que originaram as recomendações questionadas pelo Ceitec.
13.	Feitas essas considerações, entendo que o presente recurso deve ser conhecido e rejeitado, mantendo-se inalterada a deliberação ora combatida.
	Ante o exposto, voto por que o Tribunal adote o Acórdão que ora submeto à deliberação deste Colegiado.
TCU, Sala das Sessões Ministro Luciano Brandão Alves de Souza, em 26 de março de 2019.
Ministro JOÃO AUGUSTO RIBEIRO NARDES 
Relator